【裁判字號】    91,交上易,2180
【裁判日期】    920408
【裁判案由】    過失傷害
【裁判全文】
臺灣高等法院臺中分院刑事判決                九十一年度交上易字第二一八○號
    上  訴  人
    即  被  告  丁○○
右上訴人因過失傷害案件，不服臺灣臺中地方法院九十一年度交易字第一九○號中華
民國九十一年十月十六日第一審判決（起訴案號：臺灣臺中地方法院檢察署九十年度
偵字第一三一○三號），提起上訴，本院判決如左：
    主      文
上訴駁回。
    事實及理由
一、本案經本院審理結果，認第一審判決認事用法及量刑均無不當，應予維持，除第
    一審判決書理由第二項第十行「：：：刑法第四十二條第一項但書：：：」，應
    予更正為「：：：刑法第四十一條第一項前段：：：」外，餘引用第一審判決書
    記載之事實、證據及理由（如附件）。
二、上訴人即被告丁○○上訴意旨略以：伊並無過失可言，伊發現告訴人摩托車的時
    候，伊已完全停車並靜止，是告訴人的摩托車的車尾碰撞到伊車子的保險桿才跌
    倒，因而告訴人人車倒地，且當時現場沒有任何人，是伊先將告訴人扶起來，並
    由伊打電話向警察報案，且於肇事後警察到來之前，有人圍觀，而且警察有問何
    人有看見，當場沒有人說有看到，肇事當時並無其他車輛或摩托車通過，告訴人
    的摩托車後並無任何車輛尾隨，而於肇事後，伊將告訴人扶起來，他也有要拿一
    千元給伊並向伊道歉，警察來時，告訴人也要拿一千元給警察，伊和警察都向告
    訴人說先收起來，伊認為伊本身沒有過失可言云云。
三、本院查：
    (一)右揭事實，業據告訴人甲○○於偵查、原審暨本院審理時指訴歷歷，核與證人
      丙○○之證言相符，並有道路交通事故調查報告表一份、肇事現場照片四張在
      卷可按，被告辯稱告訴人前後指訴不符一節，此經告訴人陳明係因當時人腦震
      盪，是事後證人證述伊才知道實情，應以後來的指訴為真實等語，參以告訴人
      甲○○於警訊八十九年十二月十五日初次訊問時指稱：我是由中興路二段六七
      一巷直行往中興路二段，對方（指被告）由中興路二段六七一巷直行往大明路
      ，我當時只知道伊直行至巷口時，突被丁○○駕小自貨車輛過來擦撞伊機車後
      方，造成我向前衝滑刮地後撞上小自客車（路邊停車）停住。：：：頭部輕微
      腦震盪，左腳擦裂傷：：：現眼睛視力模楜等語，嗣於九十年七月七日第二次
      警訊筆錄時陳稱：：：：我是從大明路往中興路六七一巷要返回住處大里市○○街一七六巷二三號，而對方丁○○駕駛ＭＯ－四四九九自小貨車急速倒車，
      我剛好行經過該路口，我被他由左側直接撞上，我的機車直接倒地，我也受傷
      ，：：：是丁○○ＭＯ－四四九九的正後方撞我的機車，是丁○○報案的，我
      當時已被撞倒即不醒人事，所以事後發生的事我不清楚等語（見九十年度偵字
      第一三一○三號偵查卷第二四、二五至二六頁），告訴人上揭二次於警訊時之
      指訴固確有不符之處，然據被告前揭供述可知，其辯稱當時係停車靜止路口之
      狀態，欲讓告訴人車先行，告訴人閃不過其車才擦撞被告左前側保險桿後跌倒
      滑行至電線桿等情，並未供述其當時有倒車之情形，足見告訴人先前指訴被告
      係倒車撞及告訴人車一節確與事實不符，告訴人以其因當時被撞昏了始有上揭
      供述不實之情形，參酌告訴人於本件車禍後確受有頭部外傷併腦震盪症候群之
      傷害，有診斷證明書附卷可參（參見九十年度發查字第二二九○號偵查卷），
      則告訴人既有頭部外傷併腦震盪之受傷情形，其供述前後不一自情有可原。茲
      據證人丙○○於偵查中證述：「（對本件車禍有無印象？）有。（如何發生？
      ）我從家裡騎機車要到吉勝便利商店，在六七一巷，我離被害人約二十公尺，
      跟在他的後面，跟他同一方向，自用小貨車從我們的左手邊過來，速度很快，
      就撞上了他（指被害人）。（甲○○說是貨車在倒車？）他被撞後就昏過去了
      。（開貨車之人說他當時停在路中間，是機車撞過來？）我在後面看得很清楚
      ，車子是在行進中。」等語（見同上偵查卷第七一頁），則由證人丙○○之證
      言可知，被告車當時應在行進中與告訴人車發生撞及無誤，再證人戊○○即案
      發時到現場處理之員警於本院審理時證述：我們抵達現場時，有看到被告停在
      交岔路口的路中央，被告是從死巷中出來走到路中央，告訴人是從中興路東西
      向行駛，而在中興路二段六七一巷二八號路口處發生側面擦撞：：：當時被告
      有提及他車子是停在路口，因為告訴人閃避不及而撞到被告的車，就如同被告
      在警訊時所述，我當時先問告訴人筆錄，告訴人並未提及被告的車輛是靜止的
      ，後來雙方就各說各話了等語（見本院卷第三八、四十頁），則參酌上揭證人
      丙○○、戊○○等之證言以觀，被告固辯稱其係靜止狀態，然與上揭證人丙○○證述情節不符，亦與告訴人在案發之初所供不符，被告復未提出何有利事證
      佐證，難認被告此部分所辯為真。至被告雖辯稱當時並無人目睹車禍現場云云
      ，然此與告訴人指訴暨證人丙○○證述情節不符，尚難採信。雖證人戊○○警
      員於處理本件事故當時，並未發現有人目睹車禍現場，然據證人戊○○證述其
      並不認識丙○○，當時丙○○有無在現場，其並不清楚等語，參以證人戊○○
      係經人報案後，始前往現場處理，並非案發當時即在現場，則對於是否有人目
      睹案發現場情形，只能依其到場後詢問在場圍觀之人，雖當時並未發現有人目
      睹車禍現場，惟難以此推認本件確無現場目擊證人，是被告以當時戊○○警員
      詢現場圍觀之人，並未發現有人目睹車禍現場即認證人丙○○證言不實云云，
      不足採信。再被告雖辯以案發之後，告訴人有要拿一千元給伊一事云云，然此
      據告訴人陳稱：伊當時腦震盪不清楚等語，證人戊○○警員亦證述伊記得當時
      沒有這件事，但伊也沒有印象等語，難認被告此部分所辯屬實。
    (二)參酌證人丙○○所證當時被告所駕之車為行進狀態，而依道路交通事故調查報
      告表顯示肇事地點為無號誌交岔路口，被告丁○○行向屬左方車（應禮讓），
      告訴人甲○○車行向屬右方車（優先），被告駕車經肇事地點無號誌路口，屬
      左方車疏未注意暫停讓右方車先行逕自駛出致發生撞及肇事，則本件車禍事故
      ，被告乃有過失至明。而本件經原審送請臺灣省車輛行車事故覆議鑑定委員會
      覆議結果認：「丁○○駕駛自小貨車，行經無號誌交岔路口，左方車未暫停讓
      右方車先行，為肇事主因。甲○○駕駛重機車，行經無號誌交岔路口，未減速
      慢行且未注意車前狀況，為肇事次因。」有該委員會九十一年八月二十七日府
      覆議字第九一一四九一號函暨覆議意見書一份附卷可參（見原審卷第二一、二
      二頁），核與本院審理結果一致，自堪參酌。
    (三)至告訴人騎車經肇事地點無號誌路口，亦疏未減速慢行作隨時停車之準備，且
      未注意車前狀況謹慎駕駛，致遇狀況煞避不及發生肇事，固為本件肇事次因，
      然被告既係行經無號誌交岔路口，原應注意車前狀況，確認左右無來車，並作
      隨時停車之準備後，方能穿越路口，而在無任何不能注意之情形下，竟疏未注
      意，貿然前進，其有過失已見前述，是告訴人之肇事責任，僅為被告過失責任
      輕重之參考，而無解其過失責任之成立。
四、綜合上述：I被告確有過失責任，被告所辯其無過失云云，不足採信。II被告係
    本件車禍肇事主因。原審因而適用刑事訴訟法第二百九十九條第一項前段，刑法
    第二條第一項前段、第二百八十四條第一項前段、第六十二條前段、第四十一條
    第一項前段，罰金罰鍰提高標準條例第一條前段、第二條之規定，以被告於肇事
    後即向警報案接受偵訊並坦承肇事，對於未發覺之罪自首而接受裁判，應依刑法
    第六十二條前段之規定減輕其刑，並審酌被告之過失程度、所生之危害、肇事後
    之態度及被害人甲○○因而受傷，亦同有過失，且被告自事發迄今已近二年仍未
    與被害人達成民事和解賠償等一切情狀，量處有期徒刑三月，並諭知易科罰金之
    折算標準，其認事用法核無違誤，量刑亦屬允當，被告上訴否認過失責任，衡諸
    前開說明，並無理由，應予駁回。
五、被告經合法傳喚，無正當理由而不到庭，爰不待其陳述，逕行判決。
據上論斷，應依刑事訴訟法第三百七十三條、第三百六十八條、第三百七十一條，判
決如主文。
本案經檢察官乙○○到庭執行職務。
中      華      民      國      九十二  年      四      月      八      日
                                臺灣高等法院臺中分院刑事第六庭
                                      審判長法  官  李  文  雄
                                            法  官  邱  顯  祥
                                            法  官  陳  秀  
右正本證明與原本無異。
不得上訴。
                                            書記官  黃  禎  祥
中      華      民      國      九十二  年      四      月      九      日
附錄本案論罪科刑法條全文：
刑法第二百八十四條第一項
因過失傷害人者，處六月以下有期徒刑，拘役或五百元以下罰金，致重傷者，處一年
以下有期徒刑、拘役或五百元以下罰金。
                                                                        Ａ


司法院資訊處製作；財團法人民間司法改革基金會備份。
